【裁判字號】    91,交易,754
【裁判日期】    920723
【裁判案由】    過失致死
【裁判全文】
臺灣高雄地方法院刑事判決                        九十一年度交易字第七五四號
    公  訴  人  臺灣高雄地方法院檢察署檢察官
    被      告  乙○○
    選任辯護人  林敏澤
    選任辯護人  鄭瑞崙
    選任辯護人  李亭萱
右列被告因過失致死案件，經檢察官提起公訴（九十一年度偵字第一○七二二號），
本院判決如左：
    主  文
乙○○因過失致人於死，處有期徒刑拾月。
    事  實
一、乙○○考領有普通小型車之駕駛執照，於民國九十一年五月二日上午九時五十分
    許，駕駛車牌號碼五Ｍ－六五六○號自用小客車，沿高雄市鼓山區○○○路之快
    車道由東向西往鼓山區方向行駛，於通過該路與七賢三路之交岔路口處後，原應
    注意汽車行駛時，應注意兩車併行之間隔，並隨時採取必要安全措施，且在設有
    禁止超車標線（即雙黃實線）之地段，不得超車，以避免危險之發生，而依當時
    天候晴、日間自然光線，路面乾燥、無缺陷及障礙物、視距良好之情形，且依其
    智識及能力，並無不能注意之情事，乙○○於駕車剛通過上開交岔路口後，適前
    有裴宗富駕駛車牌號碼ＹＺＢ－八五五號之輕型機車同向違規行駛在快車道上，
    詎乙○○竟疏未注意該路段劃有雙黃實線不得超車並確實保持兩車併行之安全間
    隔，即貿然跨越雙黃實線自裴宗富所駕駛輕型機車之左側超車，乙○○所駕車輛
    之右後車門因而與裴宗富所駕輕型機車之前車頭左側邊板處發生擦撞，致裴宗富
    重心不穩而人車倒地，受有頭部外傷併蜘蛛膜下腔、硬腦膜下腔及顱內出血，經
    送醫急救後，仍因傷重延至同年五月六日上午九時三十分許不治死亡。乙○○於
    肇事後，於未被有偵查犯罪職權之機關或公務員發覺前，即向前來現場處理之員
    警坦承其為駕車肇事之人而自首犯罪，嗣並接受裁判。
二、案經高雄市政府警察局移送暨裴宗富之女丙○○告訴臺灣高雄地方法院檢察署檢
    察官偵查起訴。
    理  由
一、訊據被告乙○○對於右揭時地駕車確有與被害人裴宗富所駕駛之輕型機車擦撞之
    事實固供承不諱，惟矢口否認有何過失致死犯行，辯稱：伊當時並未超車，當時
    伊開車從右後視鏡注意到右後方突然有機車一直往伊車輛靠近，伊就趕快往左邊
    閃，伊整部車輛已經完全偏移至對面之來車道後，還是被該被害人之機車撞到，
    伊並無過失云云。經查：
（一）被害人裴宗富因本件車禍，受有頭部外傷併蜘蛛膜下腔、硬腦膜下腔及顱內出
      血，經送醫急救後仍因傷重而延至九十一年五月六日上午九時三十分許不治死
      亡之事實，業據告訴人即被害人裴宗富之女丙○○指訴綦詳，且有高雄醫學大
      學附設中和紀念醫院診斷證明書在卷可憑，復經臺灣高雄地方法院檢察署檢察
      官督同法醫師相驗屬實，並製有驗斷書、勘驗筆錄及相驗屍體證明書附卷可稽
      。
（二）被告乙○○於警詢時係明確供稱：「因為當時我要去西子灣（東往西方向）在
      我要進入五福四路路口有個超商時（已過七賢三路），駕駛機車的民眾（指被
      害人裴宗富）就往我的車子右後方車門撞上，．．．起先我已經有看到他了，
      我也有減速並且讓他，我的車都讓到超過雙黃線了，可是他還是撞上，．．他
      跟我是直行的，是騎在快車道上」、「車禍發生前我有看到裴宗富騎乘機車在
      我車子右方，當時剛過七賢三路」等語（見警卷九十一年五月六日及五月十日
      偵訊筆錄），可見被告於肇事前確與被害人之機車同向行駛在快車道上，且已
      看見被害人之機車即行駛在被告車輛之右方。而依卷附道路交通事故調查報告
      表、事故現場圖及現場照片所示及證人即現場處理之警員甲○○到庭所證述：
      肇事現場係劃有雙黃實線為分向限制線之路段，該路段雙向各有二車道，惟被
      告之車輛於肇事後已經完全駛入對向之來車道而全部停置在該車道之快車道內
      ，又機車倒地後其把手所留下之第一道刮地痕跡，是由被告車輛距離停止線之
      四點五公尺中間開始，故該刮地痕距離車道之停止線約有二點二五公尺（即以
      被告車輛距離停止線約四點五公尺之一半計算），而距離車道之中線（即雙黃
      實線）僅約○點四公尺等情，是依上揭肇事後被告之車輛既已完全跨越至對向
      之車道，且被害人機車倒地後所造成之刮地痕係靠近該車道之中線等情節，並
      參酌被告前揭警訊關於被害人之機車係同向與其併行在伊車輛右方之供述判斷
      ，足徵被告當時應係欲自被害人之機車左側超車方導致整部車輛完全跨越至對
      向車道內至明，雖被告對此辯稱：伊係從右後視鏡注意到被害人之機車一直往
      伊車輛靠近，為閃避機車，不得已才將車輛向左偏駛至對向之車道云云，惟按
      諸一般人之日常駕駛經驗，於駕車時苟非係要為超車或轉彎之動作而有特別注
  意後方來車之必要，通常駕駛人於駕車時應係專注於車前狀況，而非經由後視
      鏡來注意車輛後方之情況，且被告若非係要超越前車而為避免碰撞右方前車，
      何以會有將車輛偏左行駛而完全偏駛至對向車道內之理，參以被告車輛於肇事
      後係以趨近平行於車道中線之方式停放於對向之來車道內，且距離該車道之停
      止線（即交岔路口處）僅有四點五公尺（即約一部車之長度），此有事故現場
      圖及現場照片四張在卷可參，更足見被告係駕車通過上開交岔路口後為超越前
      方之被害人機車，乃將車輛向左偏駛入對向車道內而與車道中線趨近平行後，
      因查覺肇事而將車停止，準此，足認被告前揭所辯云云，顯有違常情，尚難採
      憑，被告當時確有駕車自被害人機車左側超車而跨越雙黃線之行為，應堪認定
      。
（三）又被告所駕車號五Ｍ－六五六○號自用小客車之右後車門上，因擦撞明顯留有
      上下二條凹痕之撞擊傷，此經檢察官勘驗屬實，並製有勘驗筆錄及車輛照片附
      卷可稽，雖被害人之車號ＹＺＢ－八五五號輕型機車經檢察官現場勘驗結果，
      僅發現有左手剎車、前擋風板、左側車身擋泥板及左車身引擎、車牌有機車倒
      地之擦地刮痕，並未發現直接撞擊之痕跡，此有前揭勘驗筆錄可參，惟本件係
      因被告車輛之右後車門與被害人機車前車頭之左側邊板發生擦撞而肇事等情，
      業據證人即現場處理之甲○○警員證述明確在卷，並有道路交通事故調查報告
      表附卷可參，嗣經本院現場勘驗上開輕型機車及自用小客車，以機車一人騎乘
      及被告車輛二人搭乘之情形加以測量，該車右後車門刮痕之高度與機車前車頭
      之左側邊板之最高點所能造成之刮痕，大致吻合，有本院九十二年三月二十五
      日勘驗筆錄在卷可憑，參以被告復始終供承機車確有擦撞到伊車輛等情明確，
      已足堪認定被告車輛之右後車門確有與被害人機車前車頭之左側邊板發生擦撞
      甚明，況依被告於本院勘驗時供稱：伊車輛撞到機車後沒有震動，只感覺有人
      趴在伊車上等情，可見兩車發生擦撞時之力道應屬輕微，衡情兩車如僅輕微擦
      撞而未在機車上留下明顯之刮痕，亦屬合理可能，是以縱未在被害人機車之左
      側邊板上發現有擦撞之痕跡，實不足為被告有利之認定。
（四）按分向限制線為雙黃實線，設於路段中，用以分隔對向車道，並雙向禁止超車
      、跨越、迴轉，道路交通標誌標線號誌設置規則第一百四十九條第一項第一款
      第八目及第一百六十五條第一項定有明文。又汽車行駛時，駕駛人應注意兩車
      併行之間隔，並隨時採取必要之安全措施；在設有禁止超車標線之地段，不得
      超車，道路交通安全規則第九十四條第三項、第一百零一條第二款定有明文。
      被告係考領有普通小型車駕照之駕駛人，業經本院核閱其駕駛執照無訛，其對
      於上開規定理應知之甚詳，且依當時之現場情況及其智識能力復無不能注意之
      情事，詎被告駕車行經上開交岔路口後，竟疏未注意該路段劃有雙黃實線不得
      超車並確實保持兩車併行之安全間隔，即貿然跨越雙黃實線並自被害人所駕駛
      輕型機車之左側超車，致擦撞被害人機車使其人車倒地而肇事，自難辭其過失
      之責。又本件車禍肇事原因，經送高雄市車輛行車事故覆議鑑定委員會覆議結
      論認：「裴（即被害人裴宗富）、廖（指被告乙○○）兩車係同向行駛，並以
      兩車同向行駛情況下之現場圖分析，認為廖車有超車不當之嫌」，此亦有該委
      員會九十一年九月五日九一高市覆字第七七八號函在卷足憑。而被害人確因本
      件車禍受有前述傷害，經送醫急救後，仍因傷重不治死亡之事實，已如前述，
      則被告之過失犯行與被害人之死亡間，顯具有相當之因果關係。至於肇事路段
      雙向係各劃有一快一慢車道，業據證人甲○○警員證述明確，並有道路交通事
      故調查報告表附卷可參，而佐以被告前揭警訊被害人係與其併行之供述及現場
      機車倒地所留下之刮地痕跡，堪認被害人當時應係騎乘輕型機車行駛於快車道
      上，雖被害人所為有違道路交通安全規則第九十九條第一項第二款前段「在已
      劃分快慢車道之道路，輕型機車應在慢車道行駛」之規定，致違規行駛於快車
      道上為被告超車撞及，其對於本件車禍之發生，雖亦同有過失，惟仍不得解免
      被告過失責任之認定，附此敘明。
（五）綜上所述，足認被告前揭所辯各節，要係事後避就之詞，不足採信，本件事證
      明確，被告過失致死之犯行，堪以認定。
二、核被告乙○○所為，係犯刑法第二百七十六條第一項之因過失致人於死罪。又被
    告於肇事後，於未被有偵查犯罪職權之機關或公務員發覺前，即向前來現場處理
    尚不知何人肇事之警員坦承其為本件車禍肇事之人等情，業經證人甲○○警員證
    述在卷，係對於未發覺之罪自首而接受裁判，縱被告自首後於審判中對其犯罪事
    實有所主張或辯解，惟此僅係被告為己辯解權利之行使，不能據此即謂被告無自
    首之意，是被告所為仍合於刑法第六十二條前段之規定，應依法減輕其刑。爰審
    酌被告駕駛車輛，本應謹慎注意遵守交通規則，以維自身及其他參與道路交通者
    之安全，竟未注意劃有雙黃線之路段不得超車，仍一時求快而貿然超車致擦撞被
    害人機車，因而過失肇事致被害人死亡，違規超車之情節非輕，且迄今仍未與被
    害人家屬達成和解賠償被害人之損害，犯後亦未能坦供犯行，惟念及被告並無犯
    罪前科紀錄，有臺灣高等法院被告全國前案紀錄表在卷可按，其素行尚稱良好，
    且被害人就本件事故之發生亦與有過失等一切情狀，量處如主文所示之刑，以示
    懲儆。
據上論斷，應依刑事訴訟法第二百九十九條第一項前段、第二百七十六條第一項、第
六十二條前段、罰金罰鍰提高標準條例第一條前段，判決如主文。
本案經檢察官黃元冠到庭執行職務。
中      華      民      國      九十二      年    七    月    二十三    日
                                  臺灣高雄地方法院交通法庭
                                      審判長法  官  莊崑山
                                            法  官  孫啟強
                                            法  官吳俊龍
右正本證明與原本無異。
如不服本判決，應於判決送達後十日內，向本院提出上訴狀。
                                            書記官  許麗珠
中      華      民      國      九十二      年    七    月    二十八    日
附錄本案論罪科刑法條全文：
刑法第二百七十六條第一項
因過失致人於死者，處二年以下有期徒刑、拘役或二千元以下罰金。


司法院資訊處製作；財團法人民間司法改革基金會備份。
